【裁判字號】    90,訴,975
【裁判日期】    900629
【裁判案由】    返還消費借貸款
【裁判全文】
臺灣板橋地方法院民事判決  九十年度訴字第九七五號
    原      告  華南商業銀行股份有限公司
    法定代理人  乙○○
    訴訟代理人  丙○○
    被      告  甲○○
右當事人間請求返還消費借貸款事件，本院判決如左：
    主    文
被告應給付原告新台幣壹佰壹拾玖萬伍仟玖佰貳拾貳元，及自民國八十八年一月十一
日起至清償日止，按週年利率百分之七點九計算之利息，並自民國八十七年十二月十
六日起至清償日止，逾期在六個月以內部分，另按上開利率百分之十，逾期超過六個
月部分，另按上開利率百分之二十計算之違約金。
原告其餘之訴駁回。
訴訟費用由被告負擔。
本判決第一項於原告以新台幣肆拾萬元或同額之中央政府建設公債八十四年度甲類第
一期債票供擔保後，得假執行。
原告其餘假執行之聲請駁回。
    事    實
甲、原告方面：
一、聲明：求為判決：
  (一)、被告應給付原告新台幣（下同）一百一十九萬五千九百二十二元，及自民國八
      十七年六月十五日起至清償日止，按週年利率百分之七點九計算之利息，並自
      八十七年十二月十六日起至清償日止，逾期在六個月以內部分，另按上開利率
      百分之十，逾期超過六個月部分，另按上開利率百分之二十計算之違約金。
  (二)、訴訟費用由被告負擔。
  (三)、右第一項聲明，原告願以現金或同額之中央政府建設公債八十四年度甲類第一
      期債票供擔保，請准宣告假執行。
二、陳述：
  (一)、緣訴外人姜禎祥於八十四年十二月十五日與原告訂定消費借貸契約，並邀請被
      告為連帶保證人，向原告借款三百零八萬元，約定分二十年償還，每月本息均
      攤，並自八十五年一月份起，每月十五日攤還一次，利息則按週年利率百分之
      七點九計算，逾期償還時，其逾期在六個月以內部分，另按上開利率百分之十
      ，逾期超過六個月部分，另按上開利率百分之二十計算違約金，並於該契約約
      定書第二條約定，借用人如不依約付息或清償本金時，全部償務視為即時到期
      。
  (二)、詎訴外人姜禎祥僅攤還本息至八十七年六月十五日止，自同年七月十五日起，
      即未再依約繳納本金（尚欠原告本金二百八十九萬五千五百二十一元）及自同
      年六月十五日起之利息，依據前開約定書第二條約定，其債務視為全部到期，
      嗣經原告向台灣士林地方法院聲請強制執行，並經該院以八十八年度民執字第
      七七八號案拍賣姜禎祥所有之不動產，原告因此分配受償一百八十七萬一千四
      百一十九元，其中扣除執行費用五萬四千一百零七元，餘款一百八十一萬七千
      三百一十二元，原告用以抵充本金一百六十九萬九千五百九十九元及自八十七
      年六月十五日起至八十八年一月十日止之利息，計十一萬七千七百一十三元。
      抵充之後，訴外人姜禎祥尚欠原告本金一百一十九萬五千九百二十二元，及自
      八十七年六月十五日起至清償日止按年息百分之七點九計算之利息；並自八十
      七年十二月十六日起至清償日止，其逾期在六個月以內部分，另按上開利率百
      分之十，逾期超過六個月部分，另按上開利率百分之二十計算之違約金。被告
      既為本件債務連帶保證人，依法應負連帶給付責任，為此爰依連帶保證之法律
      關係，請求被告就上開欠款負清償之責。
三、證據：提出借據、戶籍謄本、長期擔保放款貸款本息攤還表及台灣士林地方法院
    民事執行處通知各一份（均影本）為證。
乙、被告方面：
一、聲明：
  (一)、原告之訴及假執行之聲請均駁回。
  (二)、訴訟費用由原告負擔。
二、陳述：被告目前無力清償。
    理    由
一、原告起訴主張：訴外人姜禎祥於八十四年十二月十五日與原告訂定消費借貸契約
    ，並邀請被告為連帶保證人，向原告借款三百零八萬元，約定分二十年償還，每
    月本息均攤，並自八十五年一月份起，每月十五日攤還一次，利息按週年利率百
    分之七點九計算，逾期償還時，其逾期在六個月以內部分，另按上開利率百分之
    十，逾期超過六個月部分，按上開利率百分之二十計算違約金，並於該契約約定
    書第二條約定，借用人如不依約付息或清償本金時，全部償務視為即時到期。詎
    訴外人姜禎祥僅攤還本息至八十七年六月十五日止，自同年七月十五日起即未再
    依約繳納本息，經原告向台灣士林地方法院聲請強制執行姜禎祥之不動產後，原
    告因此分配受償一百八十七萬一千四百一十九元，扣除執行費用五萬四千一百零
    七元，餘款一百八十一萬七千三百一十二元，為原告抵充本金一百六十九萬九千
    五百九十九元及自八十七年六月十五日起至八十八年一月十日止之利息，計十一
    萬七千七百十三元，姜禎祥仍尚積欠原告本金一百一十九萬五千九百二十二元及
    自八十七年六月十五日起至清償日至按年息百分之七點九計算之利息，並自八十
    七年十二月十六日起至清償日止，其逾期在六個月以內部分，另按上開利率百分
    之十，逾期超過六個月部分，另按上開利率百分之二十計算之違約金，未獲清償
    ，爰依連帶保證契約之關係，求為判決如訴之聲明第一項所示。被告則以目前無
    力清償云云，資為抗辯。
二、原告主張訴外人姜禎祥於八十四年十二月十五日與原告訂定消費借貸契約，並邀
    請被告為連帶保證人，向原告借款三百零八萬元，約定分二十年償還，每月本息
    均攤，並自八十五年一月份起，每月十五日攤還一次，利息按週年利率百分之七
    點九計算，逾期償還時，其逾期在六個月以內部分，另按上開利率百分之十，逾
    期超過六個月部分，按上開利率百分之二十計算違約金，並於該契約約定書第二
    條約定，借用人如不依約付息或清償本金時，全部償務視為即時到期。詎訴外人
    姜禎祥僅攤還本息至八十七年六月十五日止，自同年七月十五日起即未再依約繳
    納本息，經原告向台灣士林地方法院聲請強制執行姜禎祥之不動產後，原告因此
    分配受償一百八十七萬一千四百一十九元，扣除執行費用五萬四千一百零七元，
    餘款一百八十一萬七千三百一十二元，為原告抵充本金一百六十九萬九千五百九
    十九元及自八十七年六月十五日起至八十八年一月十日止之利息，計十一萬七千
    七百十三元，姜禎祥仍尚積欠原告本金一百一十九萬五千九百二十二元及自八十
    七年十二月十六日起至清償日止，其逾期在六個月以內部分，另按上開利率百分
    之十，逾期超過六個月部分，另按上開利率百分之二十計算之違約金等事實，業
    據提出借據、長期擔保放款貸款本息攤還表及台灣士林地方法院民事執行處通知
    （以上均影本）各一份為證，且為被告所不爭執，自堪信為真實。惟原告主張本
    件債務應自八十七年六月十五日起計算之利息乙節，因其強制執行訴外人姜禎祥
    所有不動產後，就八十七年六月十五日至八十八年一月十日部分利息，已經受償
    ，前已述及，故其仍請求自八十七年六月十五日起計算之利息，即屬無據，尚無
    足採，本件利息應自八十八年一月十一日起算，堪以認定。
三、按稱保證者，謂當事人約定，一方於他方之債務人不履行債務時，由其代負履行
    責任之契約；保證債務，除契約另有訂定外，包含主債務之利息、違約金、損害
    賠償及其他從屬於主債務之負擔，民法第七百三十九條、第七百四十條分別定有
    明文。承前所述，姜祥禎既尚欠原告本金一百一十九萬五千九百二十二元，及所
    欠本金自八十八年一月十一日起至清償日止按年息百分之七點九計算之利息，並
    自八十七年七月十六日起至清償日止，其逾期在六個月以內部分，另按上開利率
    百分之十，逾期超過六個月部分，另按上開利率百分之二十計算之違約金，從而
    ，原告依據連帶保證之法律關係請求被告給付一百一十九萬五千九百二十二元，
    及自八十八年一月十一日起至清償日止按年息百分之七點九計算之利息，並自八
    十七年十二月十六日起至清償日止，其逾期在六個月以內部分，另按上開利率百
    分之十，逾期超過六個月部分，另按上開利率百分之二十計算之違約金部分，於
    法有據，應予准許。逾此部分之請求，為無理由，應予駁回。
四、原告陳明願供擔保，聲請宣告假執行，經核原告勝訴部分，合於法律規定，爰酌
    定相當擔保金額，准予宣告假執行；原告其餘假執行之聲請，則因訴之駁回而失
    所依據，併予駁回。
五、據上論結：本件原告之訴，為一部有理由，一部無理由，依民事訴訟法第七十九
    條但書、第三百九十條第二項，判決如主文。
中      華      民      國    九十      年      六      月    二十九    日
                                臺灣板橋地方法院民事第三庭
                                        法  官  林玫君
右為正本係照原本作成。
如對本判決上訴，須於判決送達後廿日內向本院提出上訴狀。
中      華      民      國    九十      年      六      月    二十九    日
~B書記官  馬文慶


司法院資訊處製作；財團法人民間司法改革基金會備份。
